臺灣高等法院刑事判決
111年度上訴字第344號
上  訴  人  
即  被  告  甲○○


上列上訴人即被告因家暴傷害案件，不服臺灣桃園地方法院110
年度訴字第366號，中華民國110年12月13日第一審判決（起訴案
號：臺灣桃園地方檢察署109年度偵續字第291號），提起上訴，
本院判決如下：
    主  文
上訴駁回。
    犯罪事實
一、甲○○為乙○○（傷害部分另經原審法院以109年度桃簡字第225
    9號判決判處拘役10日確定）之前配偶，為家庭暴力防治法
    第3條第1款所定之家庭成員。甲○○與乙○○於民國109年3月7
    日中午12時58分許，在桃園市桃園區延壽街與壽星街口市場
    內，因甲○○表明要將其子黃○傑（103年11月生，真實姓名詳
    卷）帶返，乙○○不願配合，而欲帶其子離去，甲○○見狀即阻
    擋乙○○離去，因而與乙○○發生拉扯，詎甲○○竟基於傷害他人
    身體之犯意，用手抓乙○○之身體及上肢，致乙○○受有右上臂
    、前臂及前胸擦挫傷之傷害。
二、案經乙○○訴由桃園市政府警察局桃園分局報告臺灣桃園地方
    檢察署（下稱桃園地檢署）檢察官偵查起訴。
    理  由
壹、證據能力部分
一、被告以外之人於審判外之言詞或書面陳述，除法律有規定者
    外，不得作為證據，刑事訴訟法第159條第1項定有明文。又
    被告以外之人於審判外之陳述，雖不符刑事訴訟法第159條
    之1至第159條之4之規定，而經當事人於審判程序同意作為
    證據，法院審酌該言詞陳述或書面陳述作成時之情況，認為
    適當者，亦得為證據；當事人、代理人或辯護人於法院調查
    證據時，知有同法第159條第1項不得為證據之情形，而未於
    言詞辯論終結前聲明異議者，視為有前項之同意，刑事訴訟
    法第159條之5亦有明文。查本件檢察官、上訴人即被告甲○○
    （下稱被告），就本院所認定犯罪事實而經調查採用之證據
    ，檢察官於本院準備程序及審判程序對證據能力均表示同意
    有證據能力，而被告迄至言詞辯論終結前，亦未就證據能力
    部分聲明異議（見本院卷第41頁至第42頁、第89頁至第90頁
    ），本院復審酌各該證據作成時之情況，尚無違法及證明力
    明顯過低之瑕疵，認以之作為證據應屬適當，揆諸上開規定
    ，本件經調查之證據，均有證據能力。
二、至於本院所引之非供述證據部分，並無證據證明係公務員違
    法取得，亦無依法應排除其證據能力之情形，應有證據能力
    。
貳、實體部分：
一、認定犯罪事實所憑之證據及理由：
　㈠訊據被告固坦認其與告訴人乙○○（下稱告訴人）係前配偶關
    係，且於前揭時間、地點有阻擋告訴人帶其子丙○○離去，惟
    矢口否認有何傷害告訴人之犯行，辯稱：109年3月7日當天
    我騎車到告訴人家攤位，發現小孩在哪裡，要把小孩帶走，
    告訴人一直抱著小孩不放，一直要離開，走回告訴人家，我
    是阻擋告訴人不讓他離開，小孩告訴人抱在身上，我不可能
    跟他拉扯，我沒有傷害告訴人，告訴人案發後2天才去驗傷
    ，且我沒有指甲，不可能抓傷告訴人云云。經查：
  ⒈被告為告訴人之前配偶，被告於前揭時、地，與告訴人因被
    告要將其等小孩即證人丙○○帶走而起爭執，為被告所自承（
    見本院卷第91頁至第92頁），而告訴人於案發當日下午2時3
    0分至桃園市政府警察局桃園分局中路派出所製作筆錄，告
    訴人當時身體有抓痕傷害，經員警於同日下午3時15分拍攝
    傷勢照片，告訴人並於109年3月9日至振生醫院就診等情，
    業據證人即告訴人於警詢、偵訊中指述，並於原審審理時結
    證明確（見109年度偵字第12943號偵查卷【下稱偵查卷】第
    8頁至第9頁、第75頁至第76頁、原審卷㈡第39頁至第48頁）
    ，並有振生醫院109年3月9日告訴人之診斷證明書、告訴人
    傷勢照片、桃園市政府警察局桃園分局110年4月6日桃警分
    刑字第1100017236號函所檢附員警職務報告（見偵查卷第45
    頁、第47頁至第49頁、原審卷㈠第15頁至第17頁）在卷可稽
    。
  ⒉被告雖以前開情詞置辯，惟查：
　⑴告訴人於警詢指稱：我跟丙○○原本在市場，被告出現要帶丙○○走，我想把丙○○抱離，被告一直阻擋我不讓我離開，還一
    直抓我致我受傷等語（見偵查卷第8頁至第9頁），復於偵訊
    中證稱：我於109年3月7日中午12時許，在桃園市桃園區延
    壽街與壽星街口市場，被告想帶丙○○走，隔著衣服把我抓傷
    等語明確（見偵查卷第75頁至第76頁），並於原審審理時結
    證稱：案發當天小孩在我這裡照顧、讀書，我帶小孩去我母
    親的水果店裡面，被告突然出現，於案發時間、地點，要阻
    擋我跟小孩離開，我當時單手抱著小孩，被告有跟我拉扯，
    被告有拉扯我的衣服，但沒有掀開我的衣服，當時很混亂，
    被告有用手抓我的手還有衣領，我只知道被告有抓我，有拉
    扯，還有阻擋我，我不確定被告抓我的部位，但警局拍攝的
    受傷照片是被告抓傷的等語（見原審卷㈡第39頁至第47頁）
    ，前後所述大致相符，亦與診斷證明書記載之傷勢與告訴人
    的傷勢照片大致吻合。
　⑵又證人丙○○於偵查中證稱：於109年3月7日中午，在菜市場內
    ，告訴人用左手抱我, 被告用手抓告訴人肚子和手，抓得很
    用力，然後告訴人有捶打被告的安全帽等語明確（見偵查卷
    第77頁）；復於原審審理時證稱：案發當天被告要帶我走，
    告訴人阻擋被告不讓被告抱我，被告有拉扯告訴人，但只有
    拉衣服而己，沒有扯到手或身體，我不知道為何告訴人會受
    傷，後來告訴人就打被告，被告挨打後跌坐在地上並無還手
    ，我現在由被告照顧等語，然經提示其前開之偵查詢問筆錄
    後，證人丙○○則證稱：我在地檢署有說被告抓告訴人很多下
    ，而且抓得很用力，不過現在不記得案發過程等語（見原審
    ㈡第49頁至第56頁），審諸證人丙○○係被告與告訴人之子，
    與雙方都有親情，於偵查中證稱被告及告訴人均有動手等語
    ，並未刻意偏袒被告或告訴人，而其於原審審理中雖先證稱
    被告僅拉扯告訴人衣服而未觸及身體，然嗣經提示前開詢問
    筆錄後，即表示其於偵查中有為前開證述，現已忘記案發經
    過等語，衡酌證人於偵訊時，距案發時間較近，且證詞內容
    無明顯偏頗一方之情形，應具有較高之證明力，是其於偵查
    中證稱：被告有用手抓告訴人很多下而且很用力等語，應屬
    可信。
　⑶況究諸實際，告訴人於109年3月7日下午3時15分許，在桃園
    市政府警察局桃園分局中路派出所拍攝受傷照片，可見右肢
    、前胸及腹部合計有十餘道抓痕之情（見偵查卷第47頁至第
    49頁），且其於109年3月9日前往振生醫院就診之診斷證明
    書亦記載：診斷有右上臂、前臂及前胸擦挫傷等傷害（見偵
    查卷第45頁），足見告訴人雖於案發後2日方至醫院就診，
    惟其於案發時確實受有上開傷害乙情，應堪認定。被告雖又
    辯稱案發當日告訴人係穿著長袖厚棉上衣，被告如何得以指
    甲抓傷告訴人云云，然查，告訴人於原審審理時業已證稱：
    其當天穿的衣服很薄，就是偵查卷第49頁傷勢照片上的這套
    衣服等語明確（見原審卷㈡第46頁)，核與證人丙○○於原審審
    理時證稱:爸爸當天就是穿偵查卷第49頁傷勢照片上這件衣
    服等語相符（見原審卷㈡第54頁），是被告此部分所辯，礙
    難憑採。
　⑷復衡諸被告亦自承於案發時因告訴人要帶證人丙○○離去，其
    有用手阻擋告訴人離去，當時跟告訴人是面對面的，手可能
    有碰觸到告訴人胸口，有跟告訴人拉扯等情（見偵查卷第16
    頁、第84頁、原審110年度審訴字第70號卷第57頁、原審卷㈠
    第35頁、原審卷㈡第48頁、本院卷第91頁），被告雖只承認
    有阻擋告訴人離去，惟告訴人受有上開傷害，顯非單純阻擋
    所能造成，復衡諸被告經警於109年3月7日下午5時50分許，
    在桃園市政府警察局桃園分局中路派出所內，拍攝其指甲之
    照片，可見被告仍有相當之指甲（見偵查卷第49頁），倘施
    以相當之力道仍有可能使他人受傷，堪認被告確實有與告訴
    人發生肢體衝突，而告訴人受傷照片及診斷證明書記載之告
    訴人傷勢，顯是該次肢體衝突受被告拉扯所造成無誤。
　㈡綜上所述，本件事證明確，被告犯行洵堪認定，應依法論罪
    科刑。
二、論罪
  ㈠按家庭暴力者，謂家庭成員間實施身體、精神或經濟上之騷
    擾、控制、脅迫或其他不法侵害之行為；又家庭暴力罪者，
    謂家庭成員間故意實施家庭暴力行為而成立其他法律所規定
    之犯罪，家庭暴力防治法第2 條第1 款、第2 款分別定有明
    文。查本件被告與告訴人係前配偶，具有家庭暴力防治法第
    3 條第1 款所稱之家庭成員關係，則被告對告訴人為傷害犯
    行，屬家庭暴力防治法第2 條第1 款之家庭成員間實施身體
    上不法侵害之家庭暴力行為，該當家庭暴力防治法第2 條第
    2 款之家庭暴力罪，惟因家庭暴力防治法並無罰則規定，故
    應僅依刑法之規定予以論罪科刑。公訴意旨就此部分雖漏未
    論及，然經原審予以補充，並經本院審理時告知罪名（見本
    院卷第87頁），當無礙被告之辯護權。
　㈡核被告所為，係犯刑法第277 條第1 項之傷害罪。被告基於
    單一傷害他人身體之犯意，於前揭密切接近之時地，接續以
    用手抓告訴人身體及右手臂之傷害告訴人數個舉動，侵害同
    一法益，各舉動間之獨立性極為薄弱，依一般社會觀念，被
    告所為在時間空間差距上，難以強行分開，應將該數個舉動
    合為包括之一行為予以評價較為合理，而為接續犯，僅以一
    罪論。
三、駁回上訴之理由
　㈠原審以被告前揭傷害犯行，事證明確，依刑法第277條第1項
    、第41條第1項前段、刑法施行法第1條之1第1項規定，爰以
    行為人之責任為基礎，並審酌被告與告訴人前有婚姻，現有
    子丙○○，本應互相尊重，詎被告竟以手抓傷告訴人之方式，
    致告訴人受有上開傷害，侵害告訴人之身體法益，實屬不該
    ，然慮及告訴人所受之傷害結果尚非十分嚴重，被告之犯罪
    情節尚非嚴鉅，且被告前無刑事犯罪紀錄，有本院被告前案
    紀錄表（見本院卷第25頁至第26頁）在卷可查，素行尚可，
    再酌以被告否認犯行之犯後態度，告訴人復稱對被告刑度沒
    有意見，暨被告自陳大學肄業之智識程度，目前在早餐店工
    作，家境普通等一切情狀（見原審卷㈡第48頁、第60頁），
    量處被告拘役25日，並諭知易科罰金之折算標準。核其認事
    用法均無違誤，量刑亦屬妥適。
　㈡被告上訴雖仍執前詞否認犯行，然所持辯解均經本院指駁如
    前，洵屬無據，且原審量刑已依刑法第57條各款所列情狀予
    以審酌，並於法定刑度之內量定刑期，客觀上並無明顯濫權
    或輕重失衡之情事，亦未違反比例原則，核無違法或不當。
    至被告另稱告訴人為極易情緒控管失當而對他人施以暴行之
    人，其獲有法院核發之通常保護令，被告面對告訴人加以侵
    害時，實無加以攻擊之可能，惟依被告所提出之原審法院10
    9年度家護字第765號民事通常保護令，係因本案雙方衝突後
    ，被告始提出聲請（見本院卷第97頁至第102頁），是被告
    此部分所辯，礙難取採，亦無礙本院前開之認定，併此敘明
    。從而，本件被告提起上訴，為無理由，應予駁回。
據上論斷，應依刑事訴訟法第368條，判決如主文。
本案經檢察官陳映妏提起公訴，檢察官陳玉華到庭執行職務。
中　　華　　民　　國　　111 　年　　5 　　月　　31　　日
                  刑事第三庭    審判長法  官  張惠立
                                      法  官  廖怡貞
                                      法  官  鄭昱仁
以上正本證明與原本無異。
如不服本判決，應於收受送達後20日內向本院提出上訴書狀，其
未敘述上訴之理由者並得於提起上訴後20日內向本院補提理由書
（均須按他造當事人之人數附繕本）「切勿逕送上級法院」。
　　　　　　　　　　　　　　　        書記官　劉靜慧　　
中　　華　　民　　國　　111 　年　　6 　　月　　1 　　日
附錄：本案論罪科刑法條全文
中華民國刑法第277條
傷害人之身體或健康者，處5年以下有期徒刑、拘役或50萬元以
下罰金。
犯前項之罪，因而致人於死者，處無期徒刑或7年以上有期徒刑
；致重傷者，處3年以上10年以下有期徒刑。